臺灣高等法院臺中分院刑事裁定　　　　　 96年度抗字第730號
抗　告　人
即聲 請 人　　儒祥通運有限公司
代　表　人　　陳清格
上列抗告人因聲請發回扣押物案件，不服臺灣苗栗地方法院中華民國
96年6月29日裁定（96年度聲字第259號）提起抗告，本院裁定如
下：
    主  文
抗告駁回。
    理  由
一、本件抗告意旨略以：抗告人雖與廖思宗屬靠行之法律關係，
    系爭車輛之所有權人實屬廖思宗，固無疑問；縱認抗告人非
    實際車主，不得任意使用、收益及處分車輛之所有權，但是
    否得以驟認抗告人不具持有人或保管人之身分，則不無疑問
    ；本件系爭車輛登記之名義人為抗告人，應認抗告人為適格
    之保管人，原審未為審酌此部分，尚有可議之處云云。
二、按「可為證據或得沒收之物，得扣押之」；又「扣押物若無
    留存之必要者，不待案件終結，應以法院之裁定或檢察官命
    令發還之；其係贓物而無第三人主張權利者，應發還被害人
    」，刑事訴訟法第133條第1項及第142條第1項分別定有明文
    。
三、原審就系爭車牌號碼957-HD號曳引車，係屬廖思宗所有，而
    靠行於抗告人名下之事實，業已審認明確，復為抗告人所是
    認，此項事實應堪認為真正。因此，原審以系爭車牌號碼
    957-HD 號曳引車，既係廖思宗所出資購買，僅為因應政府
    法令對大貨車營業之限制，由廖思宗與聲請人約定「靠行」
    ，委託聲請人代為領用牌照，以聲請人名義辦理登記而已，
    事實上聲請人僅基於有償委任契約受任人之地位，提供約定
    之服務，有關車輛使用之一切權利義務，均歸廖思宗行使及
    負擔，聲請人所擁有者，不過於廖思宗違約時處分車輛之擔
    保物權，尚非得任意使用、收益及處分車輛之所有權。再者
    ，上開車輛自95年4月購入時起至同年6月16日為警查扣時止
    ，皆由廖思宗保管、使用，自行在外承攬工作之事實，已據
    廖思宗於警詢〈95年度偵字第3346號卷第45、46頁〉及原審
    法院準備程序中供述無訛，而認上開車輛之持有人、保管人
    顯然亦係廖思宗，而非聲請人。本件原審已就抗告人非屬系
    爭車輛之所有人、保管人或持有人之事實，均已具體說明其
    認定之理由，本院查無疏漏或違法之處。因此抗告人既不具
    上開車輛之所有人、持有人或保管人身分，原審依首開說明
    ，駁回抗告人本件之聲請，於法尚無不合；本件抗告人猶執
    前詞，向本院提起抗告，指摘原審裁定不當云云，為無理由
    ，應予駁回其抗告。
四、據上論結，應依刑事訴訟法第412條，裁定如主文。
中　　華　　民　　國　　96　　年　　9 　　月　　6 　　日
            刑事第十一庭  審判長法　官　陳　朱　貴
                                法　官　胡  文　傑
                                法　官　何　志　通
上列正本證明與原本無異。
不得抗告。
                                書記官　高　麗　淇
中　　華　　民　　國　　96　　年　　9　　月　　 7　　日
